臺灣臺中地方法院刑事判決　96年度易字第4982號
公　訴　人　臺灣臺中地方法院檢察署檢察官
被　　　告　甲○○
上列被告因詐欺案件，經檢察官聲請以簡易判決處刑（九十五年
度偵字第一六三一○號），本院認不宜以簡易判決處刑，改依通
常程序審理，被告於準備程序進行中就被訴事實為有罪之陳述，
本院合議庭裁定由受命法官獨任適用簡式審判程序審理，判決如
下：
    主    文
甲○○共同連續意圖為自己不法之所有，以詐術使人將本人之物
交付，處有期徒刑壹年，減為有期徒刑陸月，如易科罰金，以銀
元佰元即新臺幣玖佰元折算壹日。扣案如附表編號四所示之華
碩牌手機壹支、編號五所示之記事本壹本、編號六所示之身分證
影本壹紙，均沒收。
    犯罪事實及理由
一、犯罪事實：甲○○於民國（下同）九十四年上半年（起訴書
    誤為九十五年一月間），在彰化縣彰化市「彰化戲院」樓下
    撞球館認識綽號「阿寶」之真實姓名年籍不詳成年男子，「
    阿寶」即於九十四年十一月中旬，邀甲○○加入詐騙集團，
    擔任提款工作（俗稱「車手」），代價為所領取款項之百分
    之五。甲○○應允，即與「阿寶」及另名綽號「阿順」之真
    實姓名年籍不詳成年男子等人，共同基於意圖為自己不法所
    有之概括犯意聯絡，組成詐騙集團，由「阿寶」對外收購人
    頭帳戶，再以夾報方式或在報紙分類廣告欄委刊「融資借貸
    」之廣告，見報之人若打電話詢問，「阿寶」等詐騙集團成
    員即向其詐稱：可借貸若干萬元，惟須支付仲介費若干、手
    續費若干云云，使欲借款之人陷於錯誤而匯款，再由甲○○
    及其餘姓名、年籍不詳之車手負責提款。「阿寶」即將如附
    表所示編號四所示之華碩牌手機一支交付甲○○作為聯絡用
    ，甲○○即自九十四年十一月十八日起（起訴書誤為九十五
    年三月間起），每日上午九時許，至臺中市○○路與河南路
    口找「阿寶」或「阿順」拿取存摺及提款卡，再由甲○○至
    「統一便利商店」及「全家便利商店」所附設之提款機提領
    贓款，再於每日下午交付「阿寶」，迄九十五年三月二十九
    日止，共領約新臺幣（下同）五百餘萬元之款項。嗣乙○○
    於九十五年三月二十八日，見該廣告即撥打電話，由詐騙集
    團某成員自稱是「王代書」而接聽，要求乙○○先匯仲介費
    三萬元，乙○○不疑有他，陷於錯誤，即於九十五年三月二
    十八日，匯款三萬元至周忠賢 (由檢察官另行通緝中）所申
    請之臺中商業銀行北臺中分行帳號000000000000號帳戶內（
    係由「阿寶」指示甲○○於九十五年三月二十七日，向周忠
    賢所購買，除上述帳戶外，亦同時購買周忠賢所有之華泰商
    業銀行、合作金庫銀行帳戶各一個，代價為每個帳戶三千元
    ，共九千元），「阿寶」詐騙集團得逞後，即由甲○○持提
    款卡領取三萬元，再於臺中市○○路寶覺寺前交予「阿寶」
    。嗣經警循線查知甲○○涉案，而於九十五年三月二十九日
    ，持搜索票在甲○○位於彰化縣彰化市○○路○段五五四巷
    十七號住處查獲，並扣得如附表所示之物。
二、證據名稱：
  (1)被告甲○○於警詢、偵訊及本院訊問時之自白。
  (2)被害人乙○○於警詢中之指述。
  (3)扣案如附表編號四所示之華碩牌手機一支、編號五所示之記
    事本一本、編號六所示之人頭帳戶李長榮身分證影本一紙。
  (4)合作金庫銀行匯款申請書代收入傳票、匯款回條聯、合作金
    庫銀行北臺中分行周忠賢帳戶交易明細表、自動化服務機器
    跨行提款/查詢交易明細資料表、內政部警政署刑事警察局
    搜索扣押筆錄、扣押物品收據、扣押物品目錄表、照片六張
    、記事本內容影本五張。
三、按刑法於九十四年一月七日修正，於被告行為後之九十五年
    七月一日施行。修正後之刑法第二條第一項明定：「行為後
    法律有變更者，適用行為時之法律。但行為後之法律有利於
    行為人者，適用最有利於行為人之法律。」即「從舊從輕」
    原則。此條規定乃與刑法第一條罪刑法定主義契合，而貫徹
    法律禁止溯及既往原則，係規範行為後法律變更所生新舊法
    律比較適用之準據法，是刑法第二條本身雖經修正，但刑法
    第二條既屬適用法律之準據法，本身尚無比較新舊法之問題
    ，應一律適用裁判時之現行刑法第二條規定以決定適用之刑
    罰法律，先予辨明。又本次刑法修正之比較新舊法，應就罪
    刑有關之共犯、未遂犯、想像競合犯、牽連犯、連續犯、結
    合犯，以及累犯加重、自首減輕暨其他法定加減原因（如身
    分加減）與加減例等一切情形，本於統一性及整體性原則，
    綜其全部罪刑之結果而為比較，亦有最高法院九十五年度第
    八次刑庭會議決議可資參照。茲就本件比較新舊法如下：
（一）修正前刑法第二十八條規定為：「二人以上共同實施犯罪
      之行為者，皆為正犯。」，修正後之規定則為：「二人以
      上共同實行犯罪之行為者，皆為正犯。」，揆諸本條之修
      正理由係為釐清陰謀共同正犯、預備共同正犯、共謀共同
      正犯是否合乎本條規定之正犯要件，是此部分修正應無有
      利、不利於被告之問題。
（二）刑法第五十六條連續犯之規定，已於上述刑法修正公布後
      刪除，此項刪除雖非犯罪構成要件之變更，但顯已影響行
      為人刑罰之法律效果，自屬法律有所變更。經依刑法第二
      條第一項比較新、舊法後，以被告之行為時之法律即舊法
      論以連續犯較有利於被告。
（三）刑法第三百三十九條第一項普通詐欺罪，法定刑為五年以
      下有期徒刑、拘役或科或併科一千元以下罰金。而修正後
      刑法施行法增訂第一條之一規定：「中華民國九十四年一
      月七日刑法修正施行後，刑法分則編所定罰金之貨幣單位
      為新臺幣。九十四年一月七日刑法修正時，刑法分則編未
      修正之條文定有罰金者，自九十四年一月七日刑法修正施
      行後，就其所定數額提高為三十倍。但七十二年六月二十
      六日至九十四年一月七日新增或修正之條文，就其所定數
      額提高為三倍。」，另刑法第三十三條第五款修正為：「
      主刑之種類如下：五、罰金：新臺幣一千元以上，以百元
      計算之」，是依修正後之法律，刑法第三百三十九條第一
      項得科處之罰金刑最高為新臺幣三萬元，最低則為新臺幣
      一千元；然依據被告行為時之刑罰法律，即罰金罰鍰提高
      標準條例第一條前段規定之提高倍數十倍及修正前刑法第
      三十三條第五款規定之罰金最低額一元計算，再依現行法
      規所定貨幣單位折算新臺幣條例第二條折算新臺幣結果，
      上開各罪所得科處之最高罰金刑雖均與新法相同，然最低
      額為銀元十元，若乘以三倍而換算為新臺幣，僅為新臺幣
      三十元。因此，比較上述修正前、後之刑罰法律，自以被
      告行為時關於科處罰金刑之法律較有利於被告。
（四）綜合上述各條文修正前、後之比較，以整體適用修正前刑
      法之相關規定及罰金罰鍰提高標準條例第一條前段規定，
      對被告較為有利，自應整體適用被告行為時即修正前之刑
      法。
四、核甲○○所為，係犯刑法第三百三十九條第一項之普通詐欺
    取財罪。被告甲○○與綽號「阿寶」、「阿順」等年籍姓名
    均不詳之詐騙集團之成員間，有犯意之聯絡，行為之分擔，
    均為共同正犯。而「寶哥」、「阿順」等年籍姓名均不詳之
    詐騙集團之成員，先後多次詐騙他人，時間緊接，方法相同
    ，觸犯構成要件相同之罪名，顯係基於概括犯意為之，為連
    續犯，應依修正前刑法第五十六條之規定以一罪論，並加重
    其刑。起訴事實雖認被告甲○○係自九十五年三月間起從事
    「車手」之提款行為，惟依卷附記事簿影本顯示，被告自九
    十四年十一月十八日起即已為「阿寶」等人提款，此部分與
    已起訴部分有連續犯之裁判上一罪關係，為起訴效力所及，
    本院得併予審理。爰審酌被告年富力強，儘有工作之能力，
    卻不思以正當途徑獲取金錢財物，而擔任詐騙集團之領款「
    車手」，被害人乙○○雖僅損失三萬元，惟經被告提領之其
    餘未報案之被害人損失總額高達五百多萬元，然而被告並無
    其他刑事前科，素行尚可，犯罪後尚能坦承犯行，態度良好
    ，檢察官亦求處有期徒刑一年等一切情狀，量處如主文所示
    之刑。又被告犯罪時間在中華民國九十六年罪犯減刑條例之
    減刑基準日即九十六年四月二十四日以前，又無該條例第三
    條所列不得減刑之情形，爰依該條例第二條第一項第三款之
    規定，減輕其宣告刑二分之一即有期徒刑六月，並諭知易科
    罰金之折算標準（被告行為後，罰金罰鍰提高標準條例第二
    條業已刪除，而刑法第四十一條第一項前段關於易科罰金之
    折算標準已由舊法之銀元一百元、二百元、三百元修正為新
    臺幣一千元、二千元、三千元，經比較新舊法結果，以被告
    行為時之舊法較為有利於被告，是依刑法第二條第一項前段
    之規定，應適用被告行為時之舊法即依修正前刑法第四十一
    條第一項前段、修正前罰金罰鍰提高標準條例第二條之規定
    ，諭知以銀元三百元即新臺幣九百元折算一日為易科罰金之
    折算標準）。至於扣案如附表所示編號四所示之華碩牌手機
    一支、編號五所示之記事本一本、編號六所示之人頭帳戶李
    長榮身分證影本一紙等，均屬詐欺集團所有供犯罪所用之物
    ，業經被告供承在卷，自應依法宣告沒收。其餘扣案之物雖
    為被告所有，但係被告個人所使用，與本件犯行無關，亦據
    被告供明，復查無證據足認為供犯罪所用，不予沒收。
五、依刑事訴訟法第四百五十二條、第二百七十三條之一第一項
    、第二百九十九條第一項前段、第三百十條之二、第四百五
    十四條第一項，刑法第二條第一項、第三百三十九條第一項
    、修正前刑法第二十八條、第五十六條、第四十一條第一項
    前段、第三十八條第一項第二款，罰金罰鍰提高標準條例第
    一條前段、修正前罰金罰鍰提高標準條例第二條，中華民國
    九十六年罪犯減刑條例第二條第一項第三款、第七條第一項
    、第二項、第九條，判決如主文。
六、如不服本案判決，得自收受送達之日起十日內向本院提出上
    訴狀（須敘述具體理由並附繕本），上訴書狀如未敘明理由
    ，須於上訴期間屆滿後二十日內補提理由書於本院。
中　　華　　民　　國　　96　　年　　11　　月　　2 　　日
                  刑事第十六庭  法　官　林念祖
以上正本證明與原本無異。
                                書記官　王麗雯
中　　華　　民　　國　　96　　年　　11　　月　　2 　　日
附錄本案論罪科刑法條全文
中華民國刑法第三百三十九條
 (普通詐欺罪)
意圖為自己或第三人不法之所有，以詐術使人將本人或第三人之
物交付者，處五年以下有期徒刑、拘役或科或併科一千元以下罰
金。
以前項方法得財產上不法之利益或使第三人得之者，亦同。
前二項之未遂犯罰之。
附表：
一、ＰＡＮＡＳＯＮＩＣ牌序號00000000000000
    0號行動電話一支。
二、ＴＯＲＱ牌ＥＳＮ三Ｅ六○五Ｃ八Ａ行動電話一支。
三、亞太電信門號卡一張（號碼：0000000000）
四、ＡＳＵＳ（華碩）牌序號00000000000000行
    動電話一支。
五、記事本一本。
六、李長榮（身分證統一編號：Ｚ000000000號）身分
    證影本一紙。
